最高法院刑事判決　　　　　　　九十六年度台上字第六一三號
上　訴　人　甲○○（原名王甲○○）
自訴代理人　姜志俊律師
　　　　　　王　剛律師
被　　　告　乙○○
　　　　　　丙○○
　　　　　　丁○○
上列上訴人因自訴被告等偽造文書等罪案件，不服台灣高等法院
中華民國九十五年九月二十六日第二審判決（九十四年度上訴字
第二二五六號，自訴案號：台灣台北地方法院八十九年度自字第
九二八號），提起上訴，本院判決如下：
    主  文
上訴駁回。
    理  由
按刑事訴訟法第三百七十七條規定，上訴於第三審法院，非以判
決違背法令為理由，不得為之。是提起第三審上訴，應以原判決
違背法令為理由，係屬法定要件。如果上訴理由書狀並未依據卷
內訴訟資料，具體指摘原判決不適用何種法則或如何適用不當，
或所指摘原判決違法情事，顯與法律規定得為第三審上訴理由之
違法情形，不相適合時，均應認其上訴為違背法律上之程式，予
以駁回。本件原判決以上訴人即自訴人甲○○自訴意旨認被告乙
○○、丙○○及丁○○共同涉犯刑法第二百十六條、第二百十條
之行使偽造私文書罪，及刑法第二百十六條、第二百十五條之行
使業務上登載不實文書及商業會計法第七十一條第三、五款（即
修正前第六十六條）之罪嫌云云。惟經審理結果，認為不能證明
丙○○犯罪，而乙○○、丁○○部分業經前案無罪判決確定，因
而維持第一審諭知丙○○無罪，乙○○、丁○○均免訴之判決，
駁回上訴人在第二審之上訴。業已依據卷內資料詳予說明。從形
式上觀察，原判決並無違背法令之情形存在。上訴意旨略以：原
判決對自訴人仍持有長榮證券股份有限公司（下稱長榮證券公司
）五百萬股之認股繳款書收據，未予論列，復未說明不予傳喚鄭
深池、郭聰義、謝遠東及周才星到庭作證之理由，又對於乙○○
於民國七十八年十二月十六日出具之切結書，足以證明該股票過
戶轉讓聲請書之記載不實，何以不足採信，均未予說明，原判決
之理由復與台灣高等法院八十五年度上更三字第四一五號民事判
決矛盾，顯有判決不載理由及理由矛盾之違法。又原審就系爭上
訴人之女王淑華在世華聯合商業銀行（下稱世華銀行）光復分行
之00000000000活儲帳戶究係何人所開立，攸關系爭
股款新台幣（下同）五千萬元之歸屬，未予調查，復未就股票轉
讓聲請書上所蓋「王甲○○」印文與股東印鑑卡上印文是否相符
，送請鑑定，亦未依上訴人聲請調閱台灣高等法院八十五年度上
更三字第四一五號、最高法院八十八年度台上字第三五一四號案
卷，均有調查未盡之違法。再關於台灣台北地方法院檢察署八十
九年度偵字第六四０四號不起訴處分書，足證王淑華未侵占許登
宮之股票、未違法作丙及未曾盜賣所保管華夏股票，原判決竟採
被告之辯解，違法認定王淑華違法作丙、盜賣股票；又被告等三
人與郭聰義間有犯意聯絡行為分擔，應論以共同正犯，原判決竟
為丙○○無罪之判決，復以乙○○、丁○○部分，與前案範圍顯
相同，遽為免訴之判決，顯有判決不適用法則或適用不當之違法
云云。經查，按證據之取捨及證據證明力如何，均屬事實審法院
得自由裁量、判斷之職權，苟其此項裁量、判斷，並不悖乎通常
一般之人日常生活經驗之定則或論理法則，又於判決內論敘其何
以作此判斷之心證理由者，即不得任意指摘其為違法，據為提起
第三審上訴之合法理由。本件原判決已敘明，上訴人前以乙○○
、丁○○、郭聰義為被告，指訴其等未經上訴人同意，移轉系爭
五百萬股股份予郭聰義等情，分別提起偽造文書、業務侵占、登
載不實等罪之自訴，經台灣台北地方法院七十九年度自字第一一
六五號、台灣高等法院八十一年度上更(一)字第三七三號、最高法
院八十二年度台上字第七０六號，判決乙○○無罪確定（下稱甲
案）；台灣台北地方法院八十年度自字第九七八號、台灣高等法
院八十四年度重上更(三)字第五八號、最高法院八十六年度台上字
第三一六四號，判決郭聰義無罪確定（下稱乙案）；及台灣台北
地方法院八十九年度自字第三八八號、台灣高等法院九十年度上
訴字第八三號、最高法院九十二年度台上字第四０三六號，判決
丁○○無罪、乙○○及郭聰義均免訴確定（下稱丙案），此有台
灣高等法院被告全國前案紀錄表、上開案件判決書附卷可稽。就
本件上訴人名義股票之流向，據乙○○稱：王淑華於七十九年五
月二十二日攜其母親認股印鑑，向長榮證券公司申請領回暫存於
公司之股票，經核印鑑相符，公司同意其領回，由其交給王淑華
等語。而郭聰義於前被訴偽造文書等罪之乙案審理中亦供稱：上
訴人之女即長榮證券公司營業員王淑華，於七十九年五月二十一
日，因以他人名義之戶頭購進大量股票，無法如期交割，向其商
借面額七千七百零三萬九千三百八十元之支票辦理交割，並於當
時提供上訴人名下系爭五百萬股股份作為擔保，將股票買進報告
書收執聯、股票、蓋好印鑑之股票轉讓過戶聲請書，交予其收執
保管，且約定王淑華應於七十九年十月十八日（即長榮證券公司
設立登記後滿一年）前備款贖回，逾期由其逕行辦理股份移轉手
續，詎屆期王淑華未依約贖回，其為保全己身權益，乃逕向長榮
證券公司申請辦理股份過戶等語。參酌郭聰義提出其所持有之劉
家喜、陳福地等人之股票買進報告書收執聯等，並經乙案於審理
中向世華銀行調取上開支票影本（票號ＨＣ0000000號、
面額七千七百零三萬九千三百八十元、付款人帳戶：世華銀行忠
孝分行民生辦事處帳號000000－0號、背書人：郭聰義）
，及卷附台灣證券交易所股份有限公司八十一年二月二十八日台
證（八一）交字第０三四三六號函、長榮證券公司八十一年二月
二十一日（八一）長證交字第０一二號函，暨證人即長榮證券公
司股票交割員馬文華、陳心箴、證人即上開經郭聰義背書支票之
付款帳戶名義人陳雅利、及王淑華於前述乙案中之陳述，已足認
上訴人之女王淑華，於七十九年五月二十一日因以他人名義戶頭
購進大量股票無法辦理交割，向郭聰義商借七千七百零三萬九千
三百八十元之支票辦理交割，而向長榮證券公司領回暫存於公司
之系爭五百萬股股份之股票，提供予郭聰義作為擔保之事實，可
以認定等情，經核並無違誤。原判決復說明，系爭五百萬股股份
由上訴人名下移轉予郭聰義之股票轉讓過戶聲請書上所蓋之上訴
人「王甲○○」印文，與股東印鑑卡上所蓋之上訴人「王甲○○
」之印文相符，業據乙案於審理中向長榮證券公司調取上訴人股
東印鑑卡原本及股票轉讓過戶聲請書原本，送請內政部警政署刑
事警察局鑑定明確，有長榮證券公司長股（八一）字第０八六號
函、內政部警政署刑事警察局八十一年七月十九日刑鑑字第五一
九五九號函可稽，系爭五百萬股股份確係經實質所有人王淑華同
意提供擔保而移轉予郭聰義，洵屬明確。另上訴意旨所指許登宮
股票部分，與本件並無關聯性，以此爭執，顯非依據卷內訴訟資
料具體指摘之適法上訴第三審理由。次查，刑事訴訟法所稱依法
應於審判期日調查之證據，係指與待證事實有重要關係，在客觀
上顯有調查必要性之證據而言，故其範圍並非漫無限制，必其證
據與判斷待證事實之有無，具有關聯性，得據以推翻原判決所確
認之事實，而為不同之認定，若僅係枝節性問題，或所證明之事
項已臻明瞭，當事人聲請調查之證據，僅在延滯訴訟，甚或就同
一證據再度聲請調查，自均欠缺其調查之必要性，原審未依聲請
為無益之調查，皆無違法之可言。末按案件曾經判決確定者，應
諭知免訴之判決，刑事訴訟法第三百零二條第一款定有明文。原
判決認自訴人既自承本案與前案中所指訴之「股票轉讓過戶聲請
書」屬同一張，應認前案已就偽造該文書為指訴，自訴代理人於
審理中並自承丙案自訴狀中所載清算簿冊及所指訴登載不實文書
犯罪，係指由丁○○在清算簿冊上登載不實，上訴人的股票還在
，卻沒有登載在清算簿冊上面；該案所指清算簿冊是與本件相同
的清算簿冊，長榮證券公司只有一次清算而已等語。再依本件及
前開案件自訴狀之記載，上訴人均指訴乙○○、丁○○就偽造股
票轉讓過戶申請書，將上訴人名下股份移轉給郭聰義，及於清算
帳冊不實登載等情，為有犯意聯絡與行為分擔之共同犯罪云云，
自屬同一案件，核無違誤。原判決綜合各種相關證據，認上訴人
所訴各節尚不足以證明丙○○犯行，而乙○○、丁○○部分則業
經判決無罪確定，就案內有關證據，本於調查所得心證，分別定
其取捨而為事實上之判斷，均已於理由內詳加說明。並無上訴意
旨所指之違背法令。其餘上訴意旨，無非係對事實審法院採證認
事之職權行使及原審已調查、理由已說明或與所訴犯罪構成要件
無關之事項，徒憑己見再為事實上或細節上之爭執，亦非適法之
上訴第三審理由。衡以上述說明，應認其上訴為違背法律上之程
式，予以駁回。
據上論結，應依刑事訴訟法第三百九十五條前段，判決如主文。
中　　華　　民　　國　九十六　年　　一　　月　二十六　日
                      最高法院刑事第十庭
                          審判長法官  洪　清　江
                                法官  石　木　欽
                                法官  李　伯　道
                                法官  林　勤　純
                                法官  陳　晴　教
      本件正本證明與原本無異
                                      書  記  官
中　　華　　民　　國　九十六　年　　二　　月　　九　　日
                                                     G
